臺灣高等法院刑事判決
111年度上訴字第1741號
上　訴　人　臺灣桃園地方檢察署檢察官 
被　　　告　蔡嘉哲　
　　　　　　　　　　
　　　　　　　　　　
　　　　　　　　　　
上列上訴人因被告詐欺等案件，不服臺灣桃園地方法院110年度
審金訴字第479號，中華民國111年3月25日第一審判決（追加起
訴案號：臺灣桃園地方檢察署110年度偵字第26972號），提起上
訴，本院判決如下：
    主  文
上訴駁回。  
    事  實
一、蔡嘉哲與張泰馨於民國110年4月間，加入由真實姓名、年籍
    均不詳之成年人，所組成之三人以上，以實施詐術為手段所
    具有持續性、牟利性及有結構性之詐欺犯罪組織（下稱本案
    詐欺犯罪組織，無證據認有未滿18歲之人參與，蔡嘉哲所涉
    組織犯罪防制條例第3條第1項之參與犯罪組織罪嫌部分，業
    經臺灣臺南地方法院以110年度金訴字第362號判決判處有期
    徒刑1年6月確定；張泰馨所涉詐欺等犯行，前經原審以110
    年度審金訴字第319號判決），並約定由蔡嘉哲負責到現場
    附近監看車手取款，再向車手收取款項後繳回詐欺犯罪組織
    等工作；張泰馨則擔任提款車手。謀議既定後，蔡嘉哲、張
    泰馨及本案詐欺犯罪組織之其他成年成員即共同意圖為自己
    不法之所有，基於三人以上共同冒用政府機關及公務員名義
    詐欺取財、以不正方法由自動付款設備取得他人之物及隱匿
    詐欺所得去向之洗錢犯意聯絡，先由本案詐欺犯罪組織某成
    年成員於110年4月23日上午10時許，以附表「詐騙方式及經
    過」欄所示之方式，向鄧永郎行使詐術，致其誤信為真，因
    而陷於錯誤，以於附表「詐騙方式及經過」欄所示之時間、
    地點及方式，將如附表「告訴人遭詐騙所交付物品」欄所示
    之存摺、提款卡及現金等物放入紙袋後交予張泰馨。俟張泰
    馨取得前開物品後，再於同日下午1時19分許，在址設新竹
    市中華路3段6號之酷玩電競館廁所內轉交上開紙袋予蔡嘉哲
    。蔡嘉哲遂將鄧永郎所交付如附表「告訴人遭詐騙所交付物
    品」欄編號1至2所示之提款卡及密碼交予張泰馨並指示其提
    款，張泰馨於取得中華郵政股份有限公司帳戶（帳號：0000
    0000000000號，下稱中華郵政帳戶）之提款卡及密碼後，並
    依指示於附表所示之提款時間、地點，將上開中華郵政帳戶
    之提款卡插入自動櫃員機並輸入密碼，以此不正方法自該帳
    戶內接續提領如附表「提領金額」欄所示之金額得手後，張
    泰馨隨即以其所持用之行動電話門號0000000000號聯繫蔡嘉
    哲，再依蔡嘉哲之指示，將領得之現金及詐得如附表「告訴
    人遭詐騙所交付物品」欄編號1至2所示之物均繳回予蔡嘉哲
    ，蔡嘉哲並轉交予本案詐欺犯罪組織上手成員，以此方式將
    款項繳回本案詐欺犯罪組織，藉此製造金流之斷點，致無從
    追查前揭犯罪所得之去向，而掩飾或隱匿該犯罪所得，蔡嘉
    哲因此分得新臺幣（下同）9,000元之報酬。嗣鄧永郎於察
    覺遭詐騙後報警處理，始循線查悉上情。
二、案經桃園市政府警察局龍潭分局報告臺灣桃園地方檢察署檢
    察官偵查起訴。　　
    理  由
壹、本院審理範圍
一、按刑事訴訟法施行法第7條之13前段規定：中華民國110年5
    月31日修正通過之刑事訴訟法施行前，已繫屬於各級法院之
    案件，於施行後始適用修正前刑事訴訟法第348條規定。又
    新修正之刑事訴訟法第348條規定已於110年6月16日公布，
    依中央法規標準法第13條規定，自本條公布之日起算至第3 
    日起即於同年6月18日即已發生效力。換言之，於110年6月1
    8日後（包括當日）繫屬於各級法院之案件，均應依修正後
    之刑事訴訟法第348條規定處理，此亦為最高法院新近所持
    之一致見解（最高法院110年度台上字第5375、6211號判決
    意旨參照）。查修正後之刑事訴訟法第348條係規定：（第1
    項）上訴得對於判決之一部為之。（第2項）對於判決之一
    部上訴者，其有關係之部分，視為亦已上訴。但有關係之部
    分為無罪、免訴或不受理者，不在此限。（第3項）上訴得
    明示僅就判決之刑、沒收或保安處分一部為之。本件原審認
    定被告蔡嘉哲係犯刑法第339條之4第1項第1款、第2款三人
    以上共同冒用政府機關及公務員名義詐欺取財罪、同法第33
    9條之2第1項以不正方法由自動付款設備取得他人之物罪及
    洗錢防制法第14條第1項洗錢罪，並依刑法第55條前段想像
    競合犯之規定，從一重依刑法第339條之4第1項第1款、第2
    款三人以上共同冒用政府機關及公務員名義詐欺取財罪處斷
    ，量處被告有期徒刑一年四月。檢察官不服原判決，於111
    年4月18日提起上訴，並於111年5月13日繫屬於本院，此有
    蓋用本院收文章之原審法院111年5月12日桃院增刑樂110審
    金訴479字第1110013433號函附卷可稽（見本院卷第3頁），
    依首揭規定與說明，自應適用修正後之刑事訴訟法第348條
    定其上訴範圍。而檢察官於其上訴書及本院審理程序時已言
    明僅就原判決之刑提起上訴（見本院卷第23、24、146頁）
    ，而被告則未對原判決提起上訴，故本件上訴範圍只限於原
    判決之刑部分，檢察官未表明上訴之認定犯罪事實（即原判
    決之論罪）、沒收等其餘部分，則不在上訴範圍。
二、本院前引之犯罪事實（含附表），業據原判決認定在案，並
    非在本院審理範圍內，惟為便於檢視、理解本件案情，仍就
    犯罪事實及罪名予以記載，並臚列證據名稱與所證明之事實
    （按：依原判決事實、理由欄及附表「詐騙方式及經過」記
    載：「本案詐欺犯罪組織某姓名年籍均不詳之成年成員於11
    0年4月23日上午10時許，假冒為『王警官』名義，撥打電話予
    鄧永郎，向鄧永郎佯稱其餘中國信託因欠資金，如未將資金
    補齊，恐涉刑事責任而遭判刑云云，致鄧永郎陷於錯誤...
    」，並綜觀判決全文意旨，應認原判決主文及理由欄，就被
    告所犯刑法第339條之4第1項第1款、第2款三人以上共同冒
    用公務員名義詐欺取財罪，記載被告「犯三人以上共同冒用
    政府機關及公務員名義詐欺取財」，其中關於「冒用政府機
    關」等字，屬於贅載；另原判決附表「提款地點」欄，記載
    「新北市北區北大路471號（西門郵局）」，顯係「新竹市
    北區北大路471號（西門郵局）」之誤載，惟本案犯罪事實
    、所犯法條及論罪、沒收部分之認定，並非上訴審理範圍，
    業見前述，是原判決上開贅載等部分，自不在上訴審審查範
    圍，併予指明）。
貳、實體方面
一、刑之說明：
    被告前於109年間因犯幫助恐嚇取財未遂罪，經臺灣嘉義地
    方法院以109年度易字第227號判處有期徒刑3月確定，於109
    年12月28日執行完畢等情，業經檢察官於本院審理時主張被
    告有本院被告前案紀錄表所載上述有期徒刑執行完畢紀錄，
　　被告符合累犯之要件，依據司法院釋字第775號解釋意旨，
    被告應依累犯規定加重其刑等語（見本院卷151、152頁），
    且被告於原審、本院就本院被告前案紀錄表記載其前有上開
    幫助恐嚇取財未遂案件犯罪執行紀錄，均表示沒有意見等語
    （見原審卷第46頁，本院卷第151頁），足認被告確有上述
    有期徒刑執行完畢紀錄無誤，其於有期徒刑執行完畢5年內
    故意再犯本案有期徒刑以上之罪，為累犯。且查：
(一)依司法院釋字第775號解釋文義及理由，係指構成累犯者，
    不分情節，一律加重最低本刑，於不符合刑法第59條所定要
    件之情形下，致生行為人所受之刑罰超過其所應負擔罪責之
    個案，不符罪刑相當原則、比例原則。於此範圍內，在修正
    前，為避免發生上述罪刑不相當之情形，法院就該個案應裁
    量是否加重最低本刑；依此，該解釋係指個案應量處最低法
    定刑，又無法適用刑法第59條在內減輕規定之情形，法院應
    依此解釋意旨裁量不予加重最低本刑。
(二)被告所犯之罪與前案所犯之罪相較，罪質雖不相同，然被告
    屢次觸犯刑章，於前案遭法院論罪科刑後，仍再犯本案加重
    詐欺等罪，顯見被告對刑罰反應力乃屬薄弱，參諸司法院釋
    字第775號解釋之意旨等一切情狀後，認如加重其法定最低
    度本刑，尚不至於使其所受的刑罰超過其所應負擔之罪責，
    爰依刑法第47條第1項規定，加重其刑。
二、上訴駁回之理由　　
(一)原審因而本於相同見解，依刑法第47條第1項累犯規定加重
    其刑，並審酌被告正值青年，不思以合法途徑賺取錢財，竟
    貪圖不法利益，率爾應允擔任本案詐欺犯罪組織中監督車手
    及向車手收取款項後上繳等工作，其行為不僅製造金流斷點
    ，使共犯之詐欺取財犯行得以順利，亦使詐欺所得之來源及
    去向難以追查，增加告訴人求償、偵查機關偵辦之困難，同
    時造成告訴人財物損失，畢生積蓄化為烏有，失去生活依靠
    外，被告之行為嚴重破壞社會秩序，應予嚴厲非難，惟念及
    被告犯後坦承全部犯行，態度尚非頑劣，兼衡被告僅為收、
    繳詐欺款項人員之角色，與統合、指示、分配任務及親為誆
    騙、施詐者之其他詐欺共犯而言，其犯罪情節較輕；另考量
    被告就其違反洗錢罪部分均符合減刑要件，併參酌被告於原
    審自述之工作、家庭、經濟生活狀況（見原審卷第48頁），
    暨其犯罪之動機、目的、手段等一切情狀，量處被告有期徒
    刑一年四月。經核原審之量刑尚屬妥適，並無不合。
(二)檢察官上訴意旨略以：被害人鄧永郎遭詐騙之金額高達新臺
    幣51萬元，且據被害人具狀陳稱被告之態度惡劣，並無誠意
    調解，被害人原已退休，然因遭上開詐騙財物，導致生活困
    頓，而需從事夜班保全，並需親人救濟，才能負擔日常生活
    開銷等語，可見被告犯後態度不佳，且其所為對被害人損害
    甚鉅，又並未積極賠償被害人，亦未取得其原諒，是原審所
    判刑度實屬過輕尚有未恰，難謂與一般人民法律感情相契合
    ，原審判決既有上開違失，應予撤銷，另為適法之裁判等語
    。
(三)惟按量刑係法院就繫屬個案犯罪之整體評價，為事實審法院
    得依職權自由裁量之事項，故判斷量刑當否之準據，應就判
    決為整體觀察及綜合考量，不可摭拾其中片段予以評斷，苟
    已以行為人之責任為基礎，斟酌刑法第57條各款所列情狀，
    在法定刑度內，酌量科刑，無偏執一端，致明顯失出失入情
    形，即不得任意指為違法（最高法院110年度台上字第6170
    號判決意旨參照）。原審判決既已詳細記載認定被告犯罪之
    證據及理由，並已審酌關於刑法第57條科刑之一切情狀，對
    被告所犯量處有期徒刑一年四月，係合法行使其量刑裁量權
    ，於客觀上既未逾越法定刑度，難認有何違法或不當之處，
    而檢察官上訴所執被告犯罪情節、被害人所受損失、被告未
    與被害人和解並賠償所受損失等科刑情狀事由，業經原審審
    酌如上，是原判決已以被告之責任為衡量基礎，依刑法第57
    條各款所列情狀，妥適量刑，況被告雖未與被害人達成和解
    ，或賠償其所受損失，但於被告坦承犯行之情形下，被害人
    應可透過民事訴訟途徑獲取賠償，尚難僅因被告未與被害人
    達成和解，遽認原審量刑過輕。從而，檢察官猶執前詞提起
    上訴，指摘原審判決量刑違法、不當，並無理由，應予駁回
    。
據上論斷，應依刑事訴訟法第368條，判決如主文。　
本案經檢察官蕭方舟到庭執行職務。
中　　華　　民　　國　　111 　年　　8 　　月　　30　　日
                  刑事第二庭    審判長法　官  遲中慧
                                      法　官  廖怡貞
                                      法　官  楊志雄
以上正本證明與原本無異。
如不服本判決，應於收受送達後20日內向本院提出上訴書狀，其
未敘述上訴之理由者並得於提起上訴後20日內向本院補提理由書
（均須按他造當事人之人數附繕本）「切勿逕送上級法院」。
                                      書記官  林昱廷
中　　華　　民　　國　　111 　年　　8 　　月　　30　　日
附錄法條全文：
洗錢防制法第14條
有第二條各款所列洗錢行為者，處7年以下有期徒刑，併科新臺
幣5百萬元以下罰金。
前項之未遂犯罰之。
前二項情形，不得科以超過其特定犯罪所定最重本刑之刑。
刑法第339條之2
意圖為自己或第三人不法之所有，以不正方法由自動付款設備取
得他人之物者，處3年以下有期徒刑、拘役或30萬元以下罰金。
以前項方法得財產上不法之利益或使第三人得之者，亦同。
前二項之未遂犯罰之。
刑法第339條之4
犯第339條詐欺罪而有下列情形之一者，處1年以上7年以下有期
徒刑，得併科1百萬元以下罰金：
一、冒用政府機關或公務員名義犯之。
二、三人以上共同犯之。
三、以廣播電視、電子通訊、網際網路或其他媒體等傳播工具，
    對公眾散布而犯之。
前項之未遂犯罰之。